臺灣高等法院高雄分院刑事判決
111年度上易字第408號
上  訴  人  
即  被  告  李崑宜



上列上訴人因竊盜案件，不服臺灣屏東地方法院111年度易字第1
08號，中華民國111年8月18日第一審判決（起訴案號：臺灣屏東
地方檢察署111年度偵字第948號），提起上訴，本院判決如下：
    主  文
上訴駁回。
    事  實
一、李崑宜基於意圖為自己不法所有之竊盜犯意，於民國110年1
    1月24日上午11時38分許，騎乘車號000-000號普通重型機車
    ，至址設屏東縣○○鄉○○路000號由張春貞擔任主委所管理之
    「永福堂」廟宇，趁無人注意之際，徒手竊取神桌上百年石
    製香爐1個，並將其自備之小型銅製香爐1個擺放在原處，得
    手後旋將竊得之石製香爐放在前述機車腳踏墊上，用白布遮
    蓋後載離現場。嗣警接獲報案並調閱周遭監視器畫面，循線
    查悉上情。
二、案經屏東縣政府警察局潮州分局（下稱潮州分局）報告臺灣
    屏東地方檢察署（下稱屏東地檢署）檢察官偵查起訴。
    理  由
一、本判決依司法院「刑事判決精簡原則」製作。證據能力部分
    因當事人均表示同意（本院卷第69至70頁），得不予說明。
二、認定犯罪事實所憑之證據及理由：
    訊據上訴人即被告李崑宜（下稱被告）固坦承有於110年11
    月24日上午11時38分許騎機車到永福堂附近，並在該處取得
    一個大型物件，用機車載離現場等事實，惟矢口否認有何竊
    盜犯行，辯稱：我是在永福堂對面撿了1個紅色塑膠垃圾桶
    ，並連同垃圾桶上的布一起拿走，我承認偷走該垃圾桶，但
    沒有進去永福堂偷走石製香爐云云。經查：
  ㈠址設屏東縣○○鄉○○路000號之永福堂神桌上原擺放一個百年石
    製香爐，永福堂管理員張樹興於110年11月24日上午5時50分
    許前往整理廟宇環境並祭拜時，尚有看到該石製香爐，惟於
    同日下午4時15分許再次前往永福堂拜拜時，即發現該石製
    香爐失竊，並遭竊嫌換上一個小型銅製香爐等情，業據證人
    張樹興、證人即永福堂主委張春貞於警詢、原審審理時證述
    在卷（警卷第9至11、16至17頁、原審卷第85至87、93至95
    頁）。而主委張春貞發覺遭竊後，旋於同日下午6時45分許
    報案，經警調閱該路段監視錄影畫面，發現被告於該日上午
    11時38分許，騎乘車號000-000號普通重型機車（車主為被
    告之配偶），進入永福堂所在之公正路148號門前巷口，當
    時機車腳踏墊上並無明顯物品，惟被告於同日上午11時44分
    許騎出同一巷口時，機車腳踏墊上多出以白布遮蓋之大型物
    件，該物件不僅佔滿整個機車腳踏墊空間，且形狀並不平整
    ，從監視器所攝得之機車右側觀之，該物件至少有一邊呈圓
    弧形且明顯突出於腳踏墊之外等情，業據被告於警詢、偵訊
    、原審審理均坦承：監視器拍到騎機車進出公正路148號門
    前巷口，並載運大型物件的人是我等語（警卷第3至4、6至8
    頁、偵卷第35至36頁、原審卷第60頁），並有潮州分局竹田
    分駐所110年12月3日警員職務報告1份、監視錄影畫面翻拍
    照片8張、案發現場照片4張、車輛詳細資料報表、屏東地檢
    署檢察事務官勘察監視錄影畫面之勘察筆錄各1份在卷可參
    （警卷第2、18至21、26至27、29頁、偵卷第37至41頁），
    足認被告確於案發當日上午11時38分至44分許，騎乘前述機
    車進出永福堂所在巷子，進入該巷子時並未載運大型物件，
    數分鐘後騎出巷子時，機車腳踏墊上擺放以白布覆蓋至少一
    邊呈圓弧狀且突出於腳踏墊外之大型物件。審酌永福堂所在
    之巷子僅有一個出口連接到公正路上，巷底並未連結其他道
    路，有Google地圖及街景圖共4份可參（本院卷第73至79頁
    ），且該石製香爐體積頗大，又為石製，理應有相當之重量
    ，有石製香爐遭竊前之舊照片2張可參（警卷第28頁），則
    竊嫌應無法搬運該石製香爐徒步從該條巷子以外之路徑逃離
    現場，而是以類如機車載運石製香爐後從該條巷子騎乘離開
    之方式逃離現場，應屬符合經驗法則之判斷。從而，由被告
    於前述時間騎乘機車進入永福堂所在處巷子，數分鐘後離開
    時，機車腳踏墊上明顯多出一個原所無之大型物件，並刻意
    以白布遮蓋，不欲他人看見其載運內容物，該大型物件形狀
    又非平整，至少有一邊呈圓弧形，與上述舊照片所顯示石製
    香爐之體積大小、圓弧形外觀均甚為相似等事證相互勾稽比
    對，足認被告以白布覆蓋後用機車載離永福堂之物品為其竊
    得之石製香爐無誤。
  ㈡被告雖於警詢、偵訊、原審及本院審理均辯稱：我平時有在
    撿回收，案發當天剛好沒有工作，就到（永福堂）附近撿回
    收，我在永福堂對面沒有人住的房屋前撿到1個紅色塑膠垃
    圾桶，該垃圾桶是廢棄物，就丟在廢棄物那邊，監視器拍到
    我機車腳踏墊上的大型物件是那個紅色垃圾桶，不是永福堂
    的石製香爐云云（警卷第4、7頁、偵卷第36頁、原審卷第60
    頁、本院卷第96至97頁）。惟查：
  1.證人張春貞於警詢及原審審理證稱：我是永福堂主任委員，
    已管理永福堂5、6年，廟前及周圍空地很乾淨，沒有垃圾，
    沒有看過被告所說的紅色垃圾桶及白布，永福堂那邊沒有回
    收物可以撿等語（警卷第12至13頁、原審卷第85至88頁）；
    證人張樹興於警詢及原審審理亦證稱：我是註生娘娘廟（即
    永福堂）的管理員，已經做3、4年，每天早上5點左右最慢5
    點半、下午4點到4點半，會去廟裡整理桌面、拜拜、進香，
    平常中午廟裡沒有人在，我沒看過被告在永福堂附近撿回收
    物，平常除了香客或附近居民去拜拜求註生娘娘之外，（其
    他人）沒事不會到裡面去。永福堂廟前、四周空地沒有放被
    告說的紅色垃圾桶及那塊白布，我們的垃圾平常是放在一個
    掛的大塑膠袋裡，沒有用桶子裝等語（警卷第16至17頁、原
    審卷第93至97頁）；證人即住在永福堂隔壁的黃輝昌則於警
    詢及原審審理證稱：我是在地人，從小就住那邊，已經50多
    年，永福堂周圍環境我很熟，我沒看過被告，也沒看過廟前
    有被告說的紅色垃圾桶等語（警卷第14至15頁、原審卷第90
    至92頁），一致證稱從不曾在永福堂前及周圍見過被告所指
    紅色垃圾桶，考量證人張春貞、張樹興均每日出入永福堂，
    證人黃輝昌更是住在永福堂隔壁，對該處環境甚為熟悉，其
    三人與被告又不相識，並無誣陷被告之動機與必要，其等前
    開證述應認為真，則被告辯稱從永福堂附近用機車載走之物
    是紅色垃圾桶云云，已難採信。
  2.被告固提出紅色塑膠垃圾桶1個為證，辯稱該垃圾桶即為案
    發當日從永福堂附近用機車載走之物云云。惟被告提出之紅
    色塑膠垃圾桶外型完整、乾淨，並無破損或污穢之處，經警
    實地測量，該垃圾桶高約49公分、寬約33公分，且為形狀平
    整之長方體，非圓弧狀亦無任何圓弧形突出物乙節，有該垃
    圾桶之照片3張可參（警卷第22至23頁），不僅不似廢棄物
    ，與監視器畫面顯示被告載運之物至少有一側呈圓弧形而非
    平整乙節亦明顯不符。再者，將該紅色塑膠垃圾桶放在前述
    車號000-000號機車腳踏墊後，垃圾桶外緣並未明顯突出於
    機車腳踏墊兩側之外，與監視器畫面中被告以白布遮蓋、至
    少有一側突出於機車腳踏墊外之物品大小，亦有明顯差異，
    有警員拍攝之模擬照片、與監視器畫面對比之照片10張、前
    述屏東地檢署檢察事務官勘察筆錄1份可參（警卷第23至25
    頁、偵卷第37至41頁）。況被告於案發當日載運之物若僅為
    一般垃圾桶，應無刻意以白布覆蓋遮掩之必要，均可證被告
    所辯不足採信。
  3.至被告辯稱：該石製香爐甚重，要2人以上才搬的動，我年
    紀大，無法搬動云云（原審卷第51頁、本院卷第70頁），然
    被告於本件案發之前不曾到過永福堂乙節，業據其於警詢供
    述在卷（警卷第4頁），衡情，其不曾搬動過該香爐，則其
    辯稱無法以1人之力搬動香爐云云，自屬臆測之詞，已難採
    認。況證人張春貞於原審證稱：有力氣的人一個人也搬的動
    遭竊的石製香爐等語（原審卷第88頁）；證人張樹興於原審
    亦證稱：我沒有搬過石製香爐，但為了擦拭有去搖過，比較
    有體力的人一個人應該搬的動等語（原審卷第96至97頁），
    而被告於案發當時雖已近61歲，惟其身高約168公分、體重
    約72公斤，為體型壯碩之成年男子，難認其無力單獨搬動該
    香爐。從而，被告此部分所辯，無從作為對其有利之認定。
  ㈢綜上所述，被告所辯各節不足採信。本案事證明確，被告所
    為竊盜犯行，足以認定，應依法論科。
三、論罪：　　
　㈠核被告所為，係犯刑法第320條第1項之竊盜罪。
　㈡被告前因竊盜案件，經原審法院以107年度易字第367號判決
    處有期徒刑7月確定，甫於108年5月14日執行完畢，有臺灣
    高等法院被告前案紀錄表可參（原審卷第32頁），被告於上
    述徒刑執行完畢後，5年內故意再犯本案有期徒刑以上之罪
    ，為累犯。又本案尚無釋字第775號解釋意旨所述因現行累
    犯規定不分情節、一律加重最低本刑，且不符合刑法第59條
    所定要件造成行為人罪刑不相當之情形，故應依刑法第47條
    第1項規定加重其刑。　
四、上訴駁回之理由：
　　原審認被告罪證明確，因而適用上開法律規定，以行為人之
    責任為基礎，審酌被告於此之前有強盜、偽造文書、違反毒
    品危害防制條例及多次竊盜前科，素行惡質；不思勉力工作
    循正當途徑獲取財物，因一己私慾，恣意竊取本案石製香爐
    ，欠缺對他人財產權之尊重，惡性不輕；迄今未與被害人達
    成和解或賠償，亦未歸還石製香爐，犯罪所生危害完全未受
    彌補；且矢口否認犯行，毫無悔意，犯後態度不佳，歷經偵
    查及審理，耗費相當程度司法資源，徒耗多位證人之時間；
    復考量被告犯罪手段、情節、對法益所生危害程度，及所竊
    得財物為逾百年之古董文物，為有歷史價值之無價之寶，無
    法用金錢估計，業據證人張春貞於偵查及原審證述在卷（警
    卷第10頁、原審卷第89頁）；兼衡被告自陳在做回收、幫人
    搬家，小康，與太太同住，兒女均長大成人，國中畢業之智
    識程度及家庭經濟生活狀況等一切情狀，量處有期徒刑6月
    ，並諭知如易科罰金之折算標準，且說明沒收之法律適用（
    詳後論述）。經核原判決認事用法，核無不合，量刑亦已斟
    酌刑法第57條各款所列情狀，而未逾越法定範圍，亦未濫用
    其職權，應屬適當。被告上訴空言否認犯行，為無理由，應
    予駁回。　　
五、沒收：　　
　  被告竊得之石製香爐1個為其犯罪所得，雖未扣案，仍應依
    刑法第38條之1第1項前段、第3項規定宣告沒收，於全部或
    一部不能沒收或不宜執行沒收時，追徵其價額。
據上論結，應依刑事訴訟法第368條，判決如主文。　　
本案經檢察官盧惠珍提起公訴，檢察官高大方到庭執行職務。
中　　華　　民　　國　　111 　年　　12　　月　　13　　日
                  刑事第六庭    審判長法  官  李政庭
                                      法  官  施柏宏
                                      法  官  毛妍懿
以上正本證明與原本無異。
不得上訴。
中　　華　　民　　國　　111 　年　　12　　月　　13　　日
                                      書記官  黃璽儒  
附錄本判決論罪科刑法條：
【中華民國刑法第320條第1項】
意圖為自己或第三人不法之所有，而竊取他人之動產者，為竊盜
罪，處5年以下有期徒刑、拘役或50萬元以下罰金。
【卷證簡稱與全稱對照表】
簡稱 卷宗全稱 警卷 潮州分局潮警偵字第11032542800號卷 偵卷 屏東地檢署111年度偵字第948號卷 原審卷 原審111年度易字第108號卷 本院卷 本院111年度上易字第408號卷